【裁判字號】    98,交聲,345
【裁判日期】    981027
【裁判案由】    聲明異議
【裁判全文】
臺灣屏東地方法院交通事件裁定         98年度交聲字第345號
原處分機關  交通部公路總局高雄區監理所屏東監理站
異  議  人
即受處分人  甲○○
送達代收人  邱勝順
上列受處分人因違反道路交通管理處罰條例案件，對於交通部公
路總局高雄區監理所屏東監理站於民國98年9 月25日所為之處分
（原處分案號：屏監違字第裁82-V00000000號），聲明異議，本
院裁定如下：
    主  文
原處分關於吊扣職業聯結車駕駛執照拾貳月部分撤銷。
前項撤銷部分，甲○○不罰。
    理  由
一、原處分意旨略以：異議人受處分人甲○○於民國98年9 月24
    日21時20分許，駕駛車牌號碼9S-2819 號自用小客車，行經
    屏東縣萬巒鄉○○路時，因有汽車駕駛人酒精濃度超過規定
    標準之違規事實，為掣單舉發，嗣原處分機關即交通部公路
    總局高雄區監理所屏東監理站認異議人上開情形，違反道路
    交通管理處罰條例第35條第1 項第1 款規定，裁處罰緩（已
    繳納），並吊扣駕駛執照12個月與參加道安講習等語。
二、聲明異議意旨略以：伊因酒後駕駛自用小客車，故要吊扣駕
    駛執照1 年，惟伊僅有1 張職業聯結車駕照，以維持家計，
    為此，提起本件聲明異議等語（聲明異議之範圍，不含罰鍰
    及施以道安講習）。
三、按汽車駕駛人飲用酒類或其他類似物後，其吐氣所含酒精濃
    度超過每公升0.25毫克，不得駕車；駕駛汽車經測試檢定酒
    精濃度超過標準，處汽車駕駛人罰鍰1萬5千元以上6 萬元以
    下，並當場移置保管該汽車及吊扣駕駛執照1 年，道路交通
    安全規則第114條第2 款、道路交通管理處罰條例第35條第1
    項第1 款分別定有明文。查異議人於98年9 月24日21時20分
    ，駕駛車牌號碼9S-2819 號自用小客車，行經屏東縣萬巒鄉
    ○○路段時，被警舉發「酒後駕車」違規，並經原處分機關
    裁處罰鍰、吊扣駕駛執照12個月及施以道安講習等情，業據
    異議人自承在卷，並有交通部公路總局屏東監理站違反道路
    交通管理事件裁決書1 份在卷可憑，異議人違反道路交通管
    理處罰條例第35條1 項第1 款之事實固堪認定。
四、至本件異議人係駕駛自用小客車，並非駕駛聯結車違規，原
    處分機關竟裁處吊扣異議人職業聯結車駕駛執照，無非係依
    修正前道路交通管理處罰條例第68條規定，「汽車駕駛人，
    因違反本條例及道路交通安全規則之規定，受吊扣或吊銷駕
    駛執照處分時，吊扣或吊銷其持有各級車類之駕駛執照」。
    惟道路交通管理處罰條例第68條，業於94年12月14日經總統
    公布修正，並於95年3 月1 日施行，修正施行後之條文業已
    刪除「吊扣或」等規定，觀其提案修正理由「原條文將違法
    或違規駕駛人所持有各級車類之駕駛執照一併吊扣，失之過
    酷，影響人民工作及生活過鉅」（詳立法院公報第94卷第70
    期第136 頁至第138 頁之院會紀錄暨修正道路交通管理處罰
    條例第68條之立法理由），顯見依修正後道路交通管理處罰
    條例第68條之規定，汽車駕駛人因違反道路交通管理處罰條
    例及道路交通安全規則之規定，受「吊扣」駕駛執照處分時
    ，僅能「吊扣」違規當時所駕駛車輛之駕駛執照，不能再「
    吊扣」其持有各級車類之駕駛執照，自為顯明（臺灣高等法
    院高雄分院96年度交抗字第134 號可資參照）。
五、本件異議人駕駛自用小客車違反道路交通管理處罰條例第35
    條第1 項第1 款之規定，固應吊扣其自用小客車駕駛執照1
    年。惟按道路交通安全規則第61條第1 項規定：「汽車駕駛
    人取得高一級車類之駕駛資格者，應換發駕駛執照，並准其
    駕駛較低級車類之車輛，其規定如左：一已領有聯結車駕駛
    執照者，得駕駛大客車、大貨車、代用大客車、大客貨兩用
    車、曳引車、小型車、輕型機器腳踏車」。查異議人因領有
    較高級之職業聯結車駕駛執照，且經換發為該等駕駛執照後
    ，其他較低級等車類即不再核發駕駛執照，而直接允許其得
    駕駛其他級等車類，則異議人既無較低級車類之小型車駕駛
    執照可供吊扣，即無從執行該部分之處分。再者，行政行為
    ，採取之方法所造成之損害不得與欲達成目的之利益顯失均
    衡，行政程序法第7 條第3 款定有明文及行政罰法第18條規
    定意旨可資參照，故異議人無自用小客車之駕駛執照可供吊
    扣時，吊扣其職業聯結車駕駛執照以代之，雖可達成限制異
    議人繼續駕駛自用小客車行駛之目的，惟亦同時造成限制異
    議人繼續駕駛聯結車或其他較低級等車類行駛之結果，所造
    成之損害已與欲達成目的之利益顯失均衡。且依前開所述修
    正後即本件行為時之道路交通管理處罰條例第68條，既已將
    「吊扣」各級車類之規定予以刪除，原處分機關自不能逕行
    處分吊扣異議人其他車種之職業聯結車駕駛執照。原處分機
    關以異議人無自用小客車駕駛執照可供吊扣，而逕行吊扣其
    職業聯結車駕駛執照，顯已逾越修正後道路交通管理處罰條
    例第68條之規範意涵及範圍。準此，原處分機關未考量道路
    交通管理處罰條例第68條規定業已修正，竟仍吊扣異議人職
    業聯結車駕駛執照，即有違誤。是本件異議為有理由，原處
    分機關於裁處吊扣異議人職業聯結車駕駛執照部分，自應由
    本院予以撤銷。
六、爰依道路交通案件處理辦法第20條，裁定如主文。
中    華    民    國    98    年    10    月    27    日
                    交通法庭    法  官  羅森德
以上正本證明與原本無異。
如不服本裁定應於收受送達後5 日內向本院提出抗告書狀敘述抗
告之理由抗告於臺灣高等法院高雄分院。
中    華    民    國    98    年    10    月    27    日
                                書記官  羅永隆


司法院資訊處製作；財團法人民間司法改革基金會備份。
